臺灣板橋地方法院民事裁定　　　　　　100年度事聲字第301號
異　議　人
即　債權人　萬泰商業銀行股份有限公司
法定代理人　盧正昕
異　議　人
即　債權人　誠第一資產管理股份有限公司
法定代理人　吳怡慧
相　對　人
即　債務人　柯錫勳
代　理　人　林淑娟律師
上列當事人間聲請消費者債務清理事件，異議人即債權人對於民
國100年9月6日本院司法事務官以99年度司執消債更字第94號所
為認可更生方案之裁定聲明異議，本院裁定如下：
    主  文
異議駁回。
    理  由
一、按關於更生或清算之程序，除本條例別有規定外，準用民事
    訴訟法之規定，消費者債務清理條例（下稱消債條例）第15
    條定有明文。次按當事人對於司法事務官處理事件所為之終
    局處分，得於處分送達後10日之不變期間內，以書狀向司法
    事務官提出異議。司法事務官認前項異議有理由時，應另為
    適當之處分；認異議為無理由者，應送請法院裁定之。法院
    認第一項之異議為有理由時，應為適當之裁定；認異議為無
    理由者，應以裁定駁回之，民事訴訟法第240條之4第1至3項
    亦定有明文。
二、本件異議意旨略以：
  (一)異議人萬泰商業銀行股份有限公司（下稱萬泰銀行）部分：
    債務人既有不能清償債務情事，生活消費程度自應受限制，
    每月生活開支，不能與一般人等量齊觀。觀諸債務人必要支
    出所列項目，除電話費新臺幣（下同）1,400元、醫療費1,0
    00元或可額外認定為債務人工作及醫療必要支出外，其餘支
    出項目實已包含於最低生活費用中，故債務人提出每月清償
    2萬1,000元，難謂已盡最大之清償能事，其至少每月應清償
    1萬5,806元【新北市：33,000-（11,832+1,400+1,000）＝
    18,768；臺北市：33,000-（14,794+1,400+1,000）＝15,80
    6】，始為合理等語。
  (二)異議人誠第一資產管理股份有限公司（下稱誠資產公司
    ）部分：
    消債事件僅公告於網路、法院公佈欄，異議人因非列於聯徵
    資料之債權人，未受法院通知以即時陳報債權，對異議人保
    障並不周延，是消債事件實應比照家事繼承規定由債務人登
    報公示催告債權人陳報債權方屬合理，否則對非金融機構債
    權人之異議人顯失公平。又債務人原向中華商業銀行申辦現
    金卡消費使用且未為清償，當為其所知悉，卻因異議人承受
    上開不良債權，未核列聯徵資料，債務人即因此漏報此項債
    務，使法院未能通知異議人陳報債權，而有規避債務之嫌，
    其行徑已符合消債條例第76條第1項法院得依債權人聲請裁
    定撤銷更生之法定要件等語。
三、按債務人有薪資、執行業務所得或其他固定收入，法院認更
    生方案之條件公允者，得不經債權人會議可決，逕依債務人
    之聲請或依職權以裁定認可更生方案，消債條例第64條第1
    項定有明文。又債務人之更生方案應否准許，係以是否公允
    為斷，而所謂公允，應審酌債權人與債務人之利益衡平、債
    務人之償債能力與清償誠意以及社會公益等因素為綜合判斷
    ，非以還款成數為絕對標準。經查：
  (一)債務人前具狀聲請更生，經本院以99年度消債更字第84號裁
    定開始更生程序，並由司法事務官進行更生程序，有該裁定
    1 份附卷可稽。債務人於更生程序中原提出更生方案：每月
    固定收入3萬3,000元，每月必要支出共2萬5,000元（包含房
    租6,000元、伙食6,000元、交通費4,000元、水電瓦斯費1,7
    00元、電話費2,300元、勞健保醫療費2,000元、生活雜支3,
    000元），每3個月為1期清償24,000元，清償6年。嗣於債權
    人會議進行中，三度修正更生方案：首先提出清償8年，每3
    個月為1期，每期清償2萬7,000元；復提出清償8年，每2個
    月為1期，每期清償2萬元；末提出清償8年，每2個月為1期
    ，每期清償2萬4,000元，並於每年3月增提年終獎金之3萬元
    清償，清償總金額139萬2,000元，清償成數為67.01%，有更
    生方案附於原裁定可稽。債務人將其每月清償金額從8,000
    元，變更為9,000元、1萬元，後又增加為1萬2,000元，每年
    並提出年終獎金中之3萬元清償，顯然已盡其最大努力及還
    款之誠意。
  (二)異議人萬泰銀行雖主張債務人之必要生活支出，應以臺北市
    或新北市之最低生活費1萬4,794元、1萬1,832元，加計電話
    費1,400元及醫療費1,000元計算，不得以債務人所提2萬1,0
    00元為計算標準，否則難謂債務人已盡最大清償能力等語。
    惟按債務人之必要生活費用，不得一律以內政部公告每人每
    月最低生活費作為計算債務人必要生活費用之標準，尚應考
    慮是否足敷支應符合人性尊嚴最低生活限度之標準（99年第
    5期民事業務研究會第25號結論、司法院民事廳廳民二字第
    0990002160號函參照），查債務人之每月必要生活支出已由
    2萬5,000元修正為2萬1,000元，難謂未盡最大清償能力。況
    消債條例立法之首要目的在於使陷於經濟上困難之消費者，
    得依更生程序清理債務，謀求經濟生活之更生機會，從而健
    全社會經濟發展，故為求債務人能依更生條件履行完畢，重
    建經濟，債務人所提之更生方案應具體可行，即為避免債務
    人中途履行困難而前功盡棄，更生方案之訂定應考慮債務人
    相當之生活緊急預備金額。是異議人執上開事由爭執不應認
    可更生方案云云，並無足取。
  (三)異議人誠第一資產公司雖亦主張消債事件應比照家事繼承
    規定由債務人登報公示催告債權人陳報債權方屬合理，且債
    務人趁聯徵資料未載異議人之債權即故意漏報，當符消債條
    例第76條第1項法院得依債權人之聲請裁定撤銷更生之要件
    等語。惟按法院對消債事件應進行公告程序之文書種類甚多
    ，消債條例進行之程序亦具有集團性清理債務之性質，為避
    免文書逐一送達關係人增加勞費及拖延程序，宜予減省，且
    依消債條例第14條第1項公告方法，已足使關係人周知，爰
    依同條第2項之規定，自最後揭示之翌日起，對所有利害關
    係人發生送達之效力（消債條例第14條立法意旨參照）。是
    消債事件之公告由法院揭示於法院公告處、資訊網路及其他
    適當處所，係立法者考量債務清理之特性所為規定，其立法
    目的與家事繼承公示催告之目的不同，當有不同之規定，故
    異議人主張消債事件應比照家事繼承規定由債務人登報公示
    催告等語，顯屬無據。又異議人雖因聯徵資料未列載其債權
    而未受通知，因而逾期申報債權，然其係以承受不良債權為
    業之資產管理公司，對消債條例之規定當知之甚稔，相較於
    一般人民之債務人因不知債權轉讓何人而漏報債權，兩相權
    衡，此風險應由資產管理公司之異議人承擔為宜，是異議人
    主張債務人故意漏報債權應撤銷更生等語，要難可採。
四、綜上所述，本件經本院司法事務官審酌上開情狀，認債務人
    所提更生方案，其更生條件公允、適當、可行，且又查無債
    務人有消債條例第63條所定不應認可之消極事由存在，而逕
    依同條例第64條第1項規定，裁定認可債務人所提更生方案
    ，經核並無不合。異議人之異議為無理由，應予駁回，爰裁
    定如主文。
中    華    民    國   100    年    10    月    26    日
                  民事第二庭法  官  連士綱
上為正本係照原本作成。
如不服本裁定，應於裁定送達後10日內，以書狀向本院提出抗告
，並繳納抗告費新臺幣1,000 元。
中    華    民    國   100    年    10    月    26    日
                            書記官  吳俞玲